臺灣高等法院刑事判決　　　　　　　 96年度交上易字第323號
上　訴　人　臺灣士林地方法院檢察署檢察官
被　　　告　乙○○
　　　　　　　　　　　樓
輔　佐　人　甲○○
上列上訴人因被告過失傷害案件，不服臺灣士林地方法院96年度
交易字第467 號，中華民國96年8月7日第一審判決（起訴案號：
臺灣士林地方法院檢察署96年度偵字第6344號），提起上訴，本
院判決如下：
    主  文
上訴駁回。
    理  由
一、公訴意旨略以：被告乙○○於民國（下同）95 年12月3日上
    午10時許，搭乘其夫林枝山駕駛車牌DZ-5536 號自用小客車
    （下稱系爭汽車），行經臺北市○○區○○路2段170號前時
    ，林枝山因內急遂違規將系爭汽車逆向停放於劃有禁止停車
    紅線之路旁後，即下車解手。被告明知其所乘坐之系爭汽車
    係逆向停放且已熄火，下車開車門前，理應注意車道上來車
    經過時，應採取必要之安全措施，而依當時情形，又無不能
    注意之情事，竟疏於注意，即突然打開右前車門，適告訴人
    丙○○騎乘車牌GZ8-337 號重型機車行經上處時，見狀已閃
    避不及而失控，致人車滑倒撞及該車右前車角下方，致告訴
    人因此受有雙膝、左手肘及左踝頓挫傷等傷害，因認被告涉
    犯刑法第284條第1項前段過失傷害罪嫌等語。
二、按犯罪事實應依證據認定之，無證據不得認定犯罪事實；不
    能證明被告犯罪者，應諭知無罪之判決，刑事訟訴法第 154
    條第2項、第301條第1 項分別定有明文。再按告訴人之陳述
    如無瑕疵，且就其他方面調查又與事實相符，固足採為科刑
    之基礎，倘其陳述尚有瑕疵，則在未究明前，自不得遽採為
    論罪科刑之根據；而所謂無瑕疵，係指被害人所為不利被告
    之陳述，與社會上之一般生活經驗或卷附其他客觀事證並無
    矛盾而言，至所謂就其他方面調查認與事實相符，非僅以所
    援用之旁證足以證明被害結果為已足，尤須綜合一切積極佐
    證，除認定被告確為加害人之外，在推理上無從另為其他合
    理原因之假設而言（最高法院92年台上字第5580號判決意旨
    參照）。
三、檢察官起訴被告涉犯前揭罪嫌，無非以告訴人之指訴及現場
    交通事故現場圖、調查報告表(一)、(二)、補充資料表、談話紀
    錄表、自首情形紀錄表、現場照片12張、國泰醫院診斷證明
    書1 張可為佐證，為其論據。
四、訊據被告乙○○固坦承有於上開時、地，搭乘其夫林枝山所
    駕駛系爭汽車，行經臺北市○○區○○路2段170號前時，林
    枝山因內急遂違規將系爭汽車逆向停放於劃有禁止停車紅線
    之路旁後，即下車解手之事實，惟堅決否認有何過失傷害犯
    行，辯稱：伊並無突然打開車門致告訴人因閃避不及而受有
    傷害，而係告訴人跌倒之後，伊才打開車門察看，並報警處
    理等語。
五、經查：本件被告於上開時、地，搭乘其夫林枝山駕駛之系爭
    汽車，行經臺北市○○區○○路2段170號前時，林枝山因內
    急遂違規將系爭汽車逆向停放於劃有禁止停車紅線之路旁後
    ，即下車解手，適告訴人騎駛車牌GZ8-337號重型機車行經
    該處時，一時失控人車滑倒，撞擊系爭汽車右前車頭保險桿
    下方，致告訴人因此受有傷害等情，業據被告坦承屬實，核
    與證人即告訴人於本院審理時此部分之證述相符，並有道路
    交通事故現場圖、調查報告表(一)、(二)、補充資料表、談話紀
    錄表及現場照片12張在卷（參見他字偵查卷第44至56頁）可
    稽，此部分之事實應甚明確，固堪認定。
六、惟查：本件系爭汽車並非被告所違規停放，且依告訴人所述
    ，該系爭汽車之停放位置並非造成其受有傷害之原因，自難
    以系爭汽車停放之位置而論被告有何過失之可言。是故，本
    件被告過失犯罪是否成立，應查究者厥為，告訴人之所以騎
    駛機車失控，是否係因被告突然打開右前座之車門所致？告
    訴人所受傷害，與被告開右前座之車門有無相當因果關係？
七、茲查：
 (一).告訴人固迭於警詢、偵訊及原審審理時陳稱：伊之所以會於
    上開時、地發生失控機車向左打滑，人車分離因而受傷，係
    因當時對面車道有汽車超過中間黃線一點點，未達逆向行駛
    之程度迎面駛來，伊為了要閃躲該車，才靠右邊行駛，詎被
    告突然打開右前座之車門，伊為了怕撞上，才會緊急煞車滑
    倒云云。
 (二).然查，依上述卷附道路交通事故現場圖及現場照片所示，在
    距離系爭汽車車頭前約7.3公尺處開始留有約10.7 公尺刮地
    痕斜向至系爭汽車右前輪，而告訴人所騎駛之車牌 GZ8-337
    號重型機車係右前車頭及左側車身受有撞痕及擦痕，系爭汽
    車則於右前車頭保險桿處遭撞擊，足認告訴人所騎駛之機車
    係於系爭汽車車頭前約7.3 公尺處開始向左傾倒，人車分離
    後，機車撞擊系爭汽車之右前車頭，堪以認定。
 (三).告訴人於原審審理時結證稱：案發當時伊騎駛之機車之車速
    約40至50公里，伊於煞車前看見系爭汽車之右前車門是半開
    的等語（參見原審卷第37至38頁），若以時速40公里計算，
    則7.3公尺之距離僅需時約0.657秒（計算式如附表），復以
    卷附之道路交通事故現場圖及現場照片所示，機車之刮地痕
    離系爭汽車右前座之車門，距離甚短。
 (四).然查系爭汽車右前座之車門卻完全無任何刮撞痕，該刮撞痕
    係出現於系爭汽車右前車頭保險桿下方。果真如告訴人上開
    所述車禍經過情形，何以系爭汽車右前座之車門完全無任何
    刮撞痕？且衡以常情，在事出突然且僅有約0.657 秒之反應
    時間下，被告應無可能在半開啟車門後，緊接再將車門關閉
    甚明。且依上述現場照片所示，被告乘坐之位置剛好與告訴
    人行進之方向相對，該路段尚稱筆直，並非彎路，又係白日
    ，被告應可清晰得見前方狀況，而不致於前方機車接近之際
    ，仍開啟車門造成碰撞。是故，告訴人上開所指被告突然打
    開車門，伊為了怕撞上，才會緊急煞車滑倒之指訴，尚難採
    信，而其是否因為閃避行駛於對向車道且超越道路中線之來
    車，致失控滑倒，當有可能。
 (五).再告訴人雖於原審審理時又證稱：有路人指責被告為何要打
    開車門等語。
 (六).然而，檢察官對於被告犯罪事實，有提出證據即證明方法之
    責任，刑事訴訟法第161條定有明文。告訴人所述路人目擊
    情形，並未據檢察官或告訴人提出以供法院院調查，且證人
    即本件案發當時承辦之警員唐佑宗於原審審理時結證稱，「
    （到場時有無證人？）無，只有汽車駕駛人及被告在場，傷
    者已經送到醫院。」等語（參見原審卷第40頁），則難認告
    訴人上開目擊證人之說詞為真，故難採信。
八、綜上所述，告訴人之指證與卷附其他客觀事證有所不符，尚
    難採信，公訴人所舉上開證據尚不足而使本院無合理懷疑而
    認定被告涉有過失傷害犯行，此外，復查無其他積極證據足
    資證明被告涉有過失傷害之犯行，自屬不能證明被告犯罪。
九、原審諭知被告無罪之判決，並無違誤。公訴人上訴意旨略以
    ，本件告訴人際有跌倒之事實，不可能無緣無故跌倒，必有
    某種障礙造成，已據告訴人證稱係被告開車門所致，自應認
    屬被告之過失云云。然查，告訴人所述被告開車門致其跌倒
    之情節，不足採信，以如前述，公訴人亦無以舉證以實其說
    ，徒以必有某種障礙造成，臆測被告過失造成云云，殊無足
    取，其上訴，為無理由，應予駁回。
據上論斷，應依刑事訴訟法第368條，判決如主文。
本案經檢察官許美女到庭執行職務。
中　　華　　民　　國　　96　　年　　11　　月　　20　　日
                　刑事第五庭　審判長法　官　吳　敦
                                　　法　官　張傳栗
                                　　法　官　陳祐治
以上正本證明與原本無異。
不得上訴。
                                　　書記官　蔡慧娟
中　　華　　民　　國　　96　　年　　11　　月　　20　　日
附表：
計算式
40000公尺／3600秒＝7.3公尺／X秒
X＝7.3×3600÷40000＝0.657
